臺灣臺中地方法院刑事判決　　　　　　　　　　　　　九十年度訴字第一六六七號
　　公　訴　人　台灣台中地方法院檢察署檢察官
　　被　　　告　甲○○
　　選任辯護人　陳昭宜
右列被告因搶奪案件，經檢察官提起公訴（九十年度偵字第二號），本院判決如左：
    主  文
甲○○無罪。
    理  由
一、公訴意旨略以：被告甲○○意圖為自己不法之所有，於民國八十九年八月廿七日
    凌晨五時十五分許，在台中市○○路與大墩十一街口，利用不詳車號之機車為工
    具，趁丁○○獨自行走不及防備之際，搶奪丁○○所有皮包一個，內有現金新台
    幣（下同）四萬元、健保卡一張、信用卡四張、行動電話手機一具（機身編號0
    0000000000000號，下稱系爭手機）等財物，得手後，將現金四萬
    元、行動電話手機據為己有使用，其他健保卡一張、信用卡四張等物連同皮包一
    起丟棄。嗣於八十九年十二月十四日下午三時許，在台中市○○街二號，為警循
    線查獲，並扣得前開行動電話手機一具。因認被告涉有刑法第三百二十五條第一
    項之普通搶奪罪嫌。
二、按犯罪事實應依證據認定之，無證據不得推定其犯罪事實；又不能證明被告犯罪
    者，應諭知無罪之判決，刑事訴訟法第一百五十四條及第三百零一條第一項分別
    定有明文。又認定不利於被告之事實，須依積極證據，苟積極證據不足為不利於
    被告事實之認定時，即應為有利於被告之認定，更不必有何有利之證據。此最高
    法院三十年上字第八一六號著有判例。另所謂證據，參照最高法院五十三年台上
    字第二七五０號判例要旨所示，係指適於為被告犯罪之證明者而言。此外，法院
    就犯罪事實之判斷，須受倘有懷疑，則從被告利益為解釋之原則所支配，若存在
    被告並未罹犯被訴罪行之合理懷疑，即不能置此合理懷疑於不顧，即不能遽論被
    告犯有被訴之犯罪事實，更為刑事訴訟法之當然法理，是最高法院亦曾著有判例
    要旨謂：「．．然而無論直接或間接證據，其為訴訟上之證明，須於通常一般之
    人均不致有所懷疑而得確信其為真實之程度者，始得據為有罪之認定，倘其證明
    尚未達到此一程度，而有合理之懷疑存在時，事實審法院復已就其心證上理由予
    以闡述，敘明其如何無從為有罪之確信，尚不得任意指為違法」（最高法院七十
    六年度台上字第四九八六號判例參照）。另以被害人之陳述為認定犯罪之依據時
    ，必其陳述並無瑕疵，且就其他方面調查，又與事實相符，始能認有證據能力（
    最高法院六十一年度台上字第三０九九號判例意旨參照）。所謂無瑕疵，係指被
    害人所為不利被告之陳述，與社會上一般生活經驗或卷存其他客觀事實並無矛盾
    而言。至所謂就其他方面調查認與事實相符，非僅以所援用之旁證足以證明被害
    結果為已足，尤須綜合一切積極佐證，除認定被告確為加害人之可能外，在推理
    上無從另為其他合理原因之假設，有不合於此，即不能以被害人之陳述做為論斷
    之證據。
三、本件公訴人認被告涉犯刑法第三百二十五條第一項之普通搶奪罪嫌，無非係以上
    開事實，業據證人即被害人丁○○指訴歷歷，且被害人之手機確係被告所持有，
    而其辯稱係向證人乙○○買受乙節，亦為證人乙○○所否認，為其論罪依據。惟
    訊據被告則堅決否認有何騎機車搶奪皮包之犯行，辯稱：系爭手機確係伊於八十
    九年九月十三日，在台中市○○路跳蚤市場，以八千五百元向乙○○買的，並不
    是搶來的等語。經查：
（一）雖被害人丁○○於八十九年十二月十四日警訊時即供稱：歹徒戴白色安全帽，
      因為他搶奪伊的皮包時，伊非常注意其看他的背影，因為拉扯之間，伊對他的
      背影印象深刻，所以可以確定就是被告甲○○等語（見偵查卷第十六、十七頁
      ），其後於偵查中亦稱：伊是從他的體型、眉毛、眼神上認出來的，當時他頭
      戴著白色安全帽，是全罩式的安全帽，可是可以看到眉型、眼睛，他搶走我的
      皮包後，我還有追他幾步路，我是瞪著他的背影追他，所以印象很深刻，我一
      到警察局光看到他的背影，就已經可以指認是他，因為印象最深刻（見偵查卷
      第五十三、五十四頁），復於本院審理時亦堅稱可以確認搶他的人就是被告張
      嘉峰等語（見本院九十年十月二日訊問筆錄），惟本院向台中市警察局第四分
      局函調被害人於八十九年八月廿七日之報案筆錄及廿九日之筆錄，被害人丁○○則稱以：歹徒年約二十歲左右，騎乙部輕型機車（舊車）自色，由大墩路轉
      入大墩十一街往文心路方向逃逸，車牌未記下，歹徒著白色上衣深色長褲，戴
      白色安全帽，未戴眼鏡，身高約一六五公分，瘦小體型等語，有該分局九十年
      十月二十九日中分四刑字第四０五三五號函在卷可按，自此以觀，既被害人對
被告背影有深刻印象，何以未能來得及記下該機車之車牌號碼？衡情車牌號碼
      有固定的數字可資記憶，而背影則只要是相同體型之人，則該等之背影即率皆
      大致上相同，實則不論是何人並無法清楚的確認，則是否因被害人事後之追憶
      而誤認，不無可疑之處？又被害人所稱搶其皮包之人，當時戴全罩式安全帽，
      則應只有眼睛及眉毛等中間地帶，可清楚的看出，其他的地方，則應只是模糊
      印象而已，再試想當時歹徒搶皮包是自背後而來，縱有正面拉扯，時間亦極為
      短暫，且被害人對突如其來之歹徒，在遇搶驚慌失措之際，以被害人連同車牌
      號碼都無法記下的情況下，被害人是否可以明確地看清楚歹徒之面貌，並詳記
      其特徵，尚非無疑，再參以依一般經驗法則判斷，人的記憶會隨時間而逐漸模
      糊，本件被害人於搶案發生之三個多月後始指認被告，其正確性已非無疑，又
      以一般人縱使先前與一位未曾謀面之陌生見面，於三個月後再次見面，其能否
      指出其人尚屬未定，更何況對一位只有見過眼睛及眉毛且在短時間之內之人，
      再衡以有眾多眼睛、眉毛及體型相類似之人，自尚難僅因被害人短時間之記憶
      ，即遽以認定其所指認之被告即為搶皮包之人，自應有其他積極且明確之證據
      足以證明被告犯罪行為，否則尚不能遽為被告有罪之認定。
（二）證人丙○○於警訊中證稱：其於八十九年八月初至九月九日止，在台中市○○
      路、復興路口，收購手機，確曾以其所有之門號0000000000ＳＩＭ
      卡測式丁○○被搶之手機序號000000000000000等語（見偵查
      卷第七、八頁），復於偵查中證稱：「該手機是一位姓名不詳的人，拿該手機
      要賣給伊，所以才會測試該手機，但後來伊沒有買」、「我以前是在干城車站
      擺攤，也曾經東光路市場擺攤，做中古行動電話之買賣維修」、「我每天接觸
      客人很多，警察也有叫我去作筆錄，叫我指認甲○○，但是也不記得他」等語
      （見偵查卷第四十頁反面、第五十七頁反面），而且於八十九年九月十日亦確
      有門號0000000000撥打手機序號000000000000000
      （即系爭手機）之記錄，有通聯記錄在卷可按，足見於八十九年九月十日確有
      某不詳之人，持被害人丁○○所有之手機，欲賣給證人丙○○無訛。
（三）被害人遭搶皮包內之系爭手機，固為被告所持有，惟被告於八十九年十二月十
      四日初次警訊時即供稱：該系爭手機，係其大概於二個月前某日凌晨十時許，
      在台中市○○路靠近太原路附近一個跳蚤市場向一名男子約三十歲左右，中等
      身材，以新台幣八千五百元買的等語（見偵查卷第五頁），其時證人丙○○亦
      同時在場供被告指認是否為丙○○所賣，被告供以不是等語，其後被告更提供
      王國盛的名片予公訴人並指稱係向王國盛買得的，並於本院審理中更清楚的指
      述：「乙○○是開廂型車，攤位類似一個長桌子，攤位算滿大的，當時有三個
      人在販賣手機，攤子有賣手機、配備、零件等，東西算滿齊全的，我當時就想
      買八二一○的手機，有一個男的過來介紹，當時我決定要買時，是乙○○過來
      ，我拿九千元給他，他找我五百元，名片就是那時候拿的，我當時不知道名片
      上的人是哪一個，是我到刑事組後，我才想起來我還有一張名片，才提供出來
      的。筆錄上我說三十歲是因為我當時還不知道乙○○是哪一個。」等語，而證
      人乙○○之攤位確係如被告所述一般，且證人丙○○之攤位就在離證人乙○○
      三個位置左右等情，亦據證人乙○○證述在卷（以上均見本院九十年十一月六
      日訊問筆錄），則被告若未向證人乙○○買得系爭手機，則其為何能清楚的
      陳述當時買受該系爭手機之情形？而且證人乙○○初於警訊中證稱：伊是在台
      中市○○路靠近太原路附近跳蚤市場擺攤，伊曾賣過及收購同型手機（即系爭
      手機），但不清楚在何處何時等語（見偵查卷四十三頁反面），其後始於偵查
      中及本院審理中否認賣過同型之手機，又證人丙○○與證人王國盛二人之攤位
      僅有三個攤位之距，且互相認識，而該系爭手機又確於八十九年九月十日曾由
      丙○○試機過，既在該處試機在先，且被告又堅稱在該處購得該系爭手機，苟
      證人乙○○不是賣該手機給被告之人，豈能如此巧合，況證人初於警訊中已證
      述其曾收購及賣過同型之手機，再參以證人乙○○為賣贓物之關係人，其在權
      衡利害關係後能否為真實陳述，已非無疑？且證人乙○○之證言是否真可信，
      應綜合以觀，而非僅因其空言否認未曾賣過系爭手機給被告，即遽論其證言可
      採，又被告與證人乙○○、丙○○間並無任何關係，先前亦不認識，亦無仇隙
      ，果被告有任為誣指之意，則其大可於警訊中即指述曾經試機過之證人丙○○
      為出賣人，然其仍供以並非向丙○○買的等語，可見其所辯確有可採之處。又
      證人初於警訊時證稱：因已事隔三、四個月其已不復記憶等語，則證人乙○○
      因事隔多時，而不記得，其有出賣該系爭手機予被告並非不可能。
四、綜上所述，被害人丁○○所為不利被告之陳述，與社會上一般生活經驗及卷存之
    客觀事實顯有矛盾之處，且該系爭手機於八十九年九月十日即有試機之情形，顯
    見該系爭手機，確曾有出賣之行為，而被告又能清楚的陳述其買受當時之情形，
    可徵其辯稱該手機其係買受而來，確有可資採信之處，揆諸前揭說明，尚無積極
    證據足以證明被告確有搶奪之犯罪行為，不能遽為被告有罪之認定。此外，復查
    無其他積極證據足資證明被告有何普通搶奪之犯行，不能證明被告犯罪，自應諭
    知被告為無罪之判決。
據上論斷，應依刑事訴訟法第三百零一條第一項，判決如主文。
中       華        民      國     九十一     年    五    月    二十八   日
                                      臺灣臺中地方法院刑事第三庭
                                          法  官   吳  進  發
右正本證明與原本無異。
如不服本判決，應於判決送達後十日內向本院提出上訴狀，上訴於臺灣高等法院臺中
分院( 須附繕本 )。
   書記官
中       華        民      國     九十一     年    五    月    二十八   日
